臺灣高等法院民事判決　　　　　　　　　　　　　　　　九十三年度勞上字第三號
　　上　訴　人　華普資訊股份有限公司
　　法定代理人　陳澤燦
　　訴訟代理人　陳國華律師
　　被　上訴人　甲○○
　　訴訟代理人　林世澤
右當事人間給付薪資事件，上訴人對於中華民國九十二年八月十四日臺灣臺北地方法
院九十二年度勞訴字第九號第一審判決提起上訴，本院已於九十三年十一月九日言詞
辯論終結，判決如左：
    主      文
上訴駁回。
第二審訴訟費用由上訴人負擔。
    事實及理由
一、查上訴人之法定代理人自民國（下同）九十三年十月十九日起由原為羅志承改為
    陳澤燦，此有上訴人所提經濟部商業司基本資料查詢表（本院卷第一三四頁）在
    卷足稽，上訴人具狀聲明由現任法定代理人陳澤燦承受訴訟，核無不合，應予准
    許。
二、被上訴人起訴主張：伊自八十九年三月二十九日起至九十一年十月一日止，任職
    於上訴人擔任總機、接待人員兼行政助理，月薪新臺幣（下同）二萬三千元。九
    十年間上訴人因納莉颱風造成嚴重淹水，乃遷往關係企業華經資訊企業股份有限
    公司（下稱華經公司）位於臺北市○○○路三六三號地下一樓之辦公處所共用辦
    公。詎上訴人在九十一年八月十九日要求伊與華經公司之總機相互支援、輪值，
    並整理會客室、擦拭大門玻璃，伊因無法負荷該增加之工作，乃拒絕為之，上訴
    人即於同年十月一日片面預告終止兩造間之勞動契約，並收回伊工作證，使伊無
    法進入上訴人公司工作，上訴人終止兩造間之勞動契約顯不合法等情，爰提起本
    件訴訟，請求判命：(一)確認兩造間之僱傭關係存在。(二)上訴人應自九十一年十月
    一日起至被上訴人復職之日止按月給付被上訴人二萬三千元之判決。原審就被上
    訴人之請求，判決被上訴人全部勝訴，並依聲請為准、免假執行之宣告，被上訴
    人對於上訴人之上訴則聲明駁回上訴。
三、上訴人則以：被上訴人之職務內容包含總機台電話接聽與整理、訪客接待處理、
    蒸飯箱管理、會議室（含會客室）管理與整理、員工休息區茶水供應與整理等。
    九十年間伊遷往華經公司之辦公處所共同辦公後，決定兩公司之接待與總機人員
    應相互支援，被上訴人本同意配合並未異議，惟自九十一年九月一日起拒絕整理
    會客室，經伊多次溝通均無效果，伊乃建議被上訴人調至伊業務部或行政部擔任
    助理，又遭被上訴人拒絕，伊遂提出離退之建議，被上訴人同意之，並於同年十
    月一日簽署資遣預告書，兩造間之勞動契約業經兩造合意終止。縱認兩造間就終
    止勞動關係未達成合意，伊仍得以被上訴人長達一個多月時間不願履行其所負責
    工作之行為，導致勞動關係之進行受到嚴重干擾，情節重大為由，依勞動基準法
    第十二條第一項第四款、工作規則第三十條第一項第八款及第三十一條第十六款
    等規定，終止兩造間之勞動契約等語，資為抗辯。原審為上訴人敗訴之判決，上
    訴人不服，提起上訴，並於本院為：(一)原判決廢棄。(二)被上訴人在第一審之訴及
    其假執行之聲請均駁回。
四、經查被上訴人自八十九年三月二十九日起至九十一年十月一日止任職於上訴人公
    司擔任總機、接待人員兼行政助理，被上訴人之職務內容本即包含總機台電話接
    聽與整理、訪客接待處理、蒸飯箱管理、電源開關巡視、夾報及員工休息區整理
    、會議室管理與整理、員工休息區報章雜誌整理暨茶水供應與整理等項目，月薪
    二萬三千元。九十年間上訴人因納莉颱風造成嚴重淹水，乃遷往華經公司位於臺
    北市○○○路三六三號地下一樓之辦公處所共用辦公。嗣於九十一年八月十九日
    ，上訴人將職務工作項目表交付被上訴人，要求被上訴人與合署辦公之華經公司
    總機相互支援、輪值，並要求被上訴人打掃整理會客室、擦拭大門玻璃，為被上
    訴人所拒，經上訴人建議被上訴人調職改任業務部或行政部助理，亦遭被上訴人
    拒絕等情，此有薪資單、職務工作項目表等件可稽（見原法院臺北簡易庭九十一
    年度北勞調字第一六三號卷第三五頁、原審卷第二二、八八頁），且為兩造所不
    爭執，堪信為真實。
五、被上訴人主張上訴人將其對於伊之勞務請求權讓與第三人，且要求伊增加工作量
    ，伊從未向上訴人表示同意終止系爭勞動契約，兩造間僱傭關係仍然存在，伊非
    長達一個多月不履行其應盡之工作，上訴人濫用懲戒權等情，上訴人則以前揭情
    詞置辯。經查：
　(一)被上訴人在上訴人公司任職，擔任總機台電話接聽與整理及訪客接待處理等工作
  　，此有被上訴人職務工作項目表（原審卷第一九頁）在卷佐證，而證人單文瞳亦
    證以：「．．．我是任職華經資訊公司總機，是華普公司（即上訴人）搬至華經
    公司才認識的，華普與華經是同一個老闆的關係企業，當時甲○○在華普公司工
    作，她擔任總機兼總務助理，我只是擔任總機的工作，我們兩人要輪流清潔會客
    室，每人一個禮拜，主管要求甲○○做，但她從搬來華經後，一直沒有做這項工
    作．．．整理會客室本來是我的工作，但因華普搬來共同承租辦公室，甲○○才
    開始分擔整理的工作．．．」（本院卷第七七頁、第七八頁），被上訴人對此並
    不爭執，足見被上訴人原在上訴人公司擔任總機等工作，上訴人因故搬至關係企
    業華經公司共同辦公，被上訴人亦擔任同樣總機等工作，仍在上訴人公司任職，
    從而被上訴人主張上訴人將其對伊之勞務請求權讓與第三人華經公司，殊非有據
    。
　(二)證人即上訴人公司行政部襄理張朝鴻固於原審證以：「我負責管理公司（即上訴
　  人）人事行政事務，我曾經代表公司就契約問題跟原告（即被上訴人）溝通，就
    其工作內容、項目及原告不願意配合的部份作協調，以及原告是否願意到業務部
    工作的意願，跟原告溝通過約有七次，在去年九月初時原告有同意嘗試著配合留
    任原職，願意處理會客室清潔事項，這是他本來不願意配合的部份，但做了十幾
    天後又不做了，我又再跟他溝通，原告就表示願意終止兩造合約，並接受公司資
    遣。我們九十一年十月二十日就給原告辦理資遣，原告在今年一月退還資遣費。
    我跟原告在談資遣之後，原告的先生也同意，公司沒有強迫原告離開，是她自己
    表示要走（原審卷第九二頁、第九三頁），惟此為被上訴人所堅決否認，而依上
    訴人於九十一年十月一日交予被上訴人之預告書（原審卷第三五頁）載明：「甲
    ○○同仁於九十一年十月二十一日起公司將與你終止勞動契約．．．並於即日（
    十月一日）起停止上班．．．」，其下簽名欄載有：「本人收取華普資訊股份有
    限公司終止勞動契約預告書」等字樣，惟全文中未有敘及被上訴人同意終止兩造
    間所定勞動契約之記載，況被上訴人簽收該預告書後，即於九十二年一月八日以
    台北一一二支局第五四號存證信函（原審卷第五四頁）知上訴人公司表示伊從未
    同意資遣，並退回上訴人寄發之資遣費匯票（原審卷第五五頁），足見被上訴人
    並無自願或同意離職之意思表示，兩造間之僱傭關係，尚不因被上訴人收受該預
    告書而終止。
　(三)按員工有蓄意不服從上級督導者，或無正當理由不服從主管指揮、調遣或違抗命
  　令者，應由直屬主管或人事單位簽報記小過，而有上開情事，情節重大者，應予
    免職，為上訴人工作規則（原審卷第二三頁至第三四頁）第三十條第八款、第三
    十一條第十六款所明文規定。查被上訴人不願配合上訴人公司之職務調查，又拒
    絕被調至業務部門擔任助理等情，業據證人張朝鴻、單文瞳證述無訛，並為被上
    訴人所不爭執（原審卷第五九頁），信屬實在，則被上訴人上開拒絕行為，已構
    成前揭工作規則第三十條第八款所規定之懲戒事由，惟被上訴人之拒絕情事，尚
    非達於影響上訴人營運或業務運作之情形，情節自非重大，即不構成該規則第三
    十一條第十六款之免職事由，且上訴人公司係因與華經公司合署辦公後，上訴人
    要求被上訴人與華經公司人員相互支援，被上訴人始有不配合上訴人公司調配之
    行為，而被上訴人之直屬主管或人事單位並未依上開工作規則先簽為記小過等懲
    處，且於接獲被上訴人前揭存證信函後，逕以免職處分並預告終止系爭勞動契約
    ，於法自有未合，又上訴人於對被上訴人為免職處分前，並未予適當之辯白機會
    ，即逕予解僱，自與懲戒程序有違，實有濫用情事，亦可認定。
　(四)被上訴人於上訴人公司任職時，每月薪資為二萬三千四百四十七元，此有被上訴
  　人薪資單（原法院九十一年度北勞調字第一六三號卷第三五頁）在卷可考，並為
    上訴人所不爭執，信屬實在。兩造間之僱傭關係既不因上訴人非法解僱而不存在
    ，則該勞動契約自仍繼續有效存在，被上訴人本此請求上訴人自解僱日（九十一
    年十月一日）起至伊復職日止，按月給付薪資二萬三千元（減縮四百四十七元）
    ，即屬有據，自應准許。
六、綜上所述，被上訴人本於僱傭契約，請求確認兩造間之僱傭關係存在，並依民法
    第四百八十七條規定，請求上訴人自九十一年十月一日起至被上訴人復職日止，
    按月給付薪資二萬三千元，為有理由，自應准許，則原審判命被上訴人全部勝訴
    ，並就給付薪資部分，依聲請分別為准免假執行之宣告，核無不合。上訴意旨指
    摘原判決不當，求予廢棄改判，為無理由，應予駁回。
七、兩造其餘攻擊防禦方法及其他未經援用之證據，經斟酌尚無礙於本院前述之認定
    ，無一一論究之必要。
八、據上論結，本件上訴為無理由，判決如主文。
中　　　華　　　民　　　國　　九十三　　年　　 十一 　　月　　 三十 　　日
                              勞工法庭
                                  審判長法  官　許　文　章
                                        法  官　楊　絮　雲
                                        法  官　黃　莉　雲
正本係照原本作成。
如不服本判決，應於收受送達後二十日內向本院提出上訴書狀，其未表明上訴理由者
，應於提出上訴後二十日內向本院補提理由書狀（均須按他造當事人之人數附繕本）
上訴時應提出委任律師或具有律師資格之人之委任狀；委任有律師資格者，另應附具
律師資格證書及釋明委任人與受任人有民事訴訟法第四百六十六條之一第一項但書或
第二項（詳附註）所定關係之釋明文書影本。
中　　　華　　　民　　　國　　九十三　　年　　 十二 　　月　　　二　　　日
　　　　　　　　　　　　　　　　　　　　書記官　陳　明　俐
附註：
民事訴訟法第四百六十六條之一（第一項、第二項）：
對於第二審判決上訴，上訴人應委任律師為訴訟代理人。但上訴人或其他法定代理人
具有律師資格者，不在此限。
上訴人之配偶、三親等內之血親、二親等內之姻親，或上訴人為法人、中央或地方機
關時，其所屬專任人員具有律師資格並經法院認為適當者，亦得為第三審訴訟代理人
。
